【裁判字號】    98,簡上,55
【裁判日期】    980827
【裁判案由】    返還不當得利
【裁判全文】
臺灣桃園地方法院民事判決              98年度簡上字第55號
上  訴  人  丙○○
            乙○○
兼  共  同
訴訟代理人  甲○○
被上訴人    丁○○
訴訟代理人  謝清盺律師
            劉育志律師
複代理人    戊○○
上列當事人間請求返還不當得利事件，上訴人對於中華民國98年
3 月25日本院中壢簡易庭第一審判決（98年度壢簡字第212 號）
，提起上訴，本院於中華民國98年8 月13日言詞辯論終結，判決
如下：
    主  文
原判決關於命上訴人丙○○、乙○○給付之部分、及關於命上訴
人甲○○給付自民國九十七年十一月十四日起至九十七年十一月
二十三日止之遲延利息部分，暨上開部份假執行之宣告、及訴訟
費用之裁判均廢棄。
上開廢棄部分，被上訴人在第一審簡易之訴駁回。
其餘上訴駁回。
第一、二審訴訟費用由上訴人甲○○負擔三分之一，餘由被上訴
人負擔。
    事實及理由
一、被上訴人起訴主張：坐落桃園縣中壢市○○○段舊社小段17
    7 之66地號土地（下稱系爭土地）及該土地上門牌號碼為桃
    園縣中壢市○○路487 巷25號之未經第一次所有權登記房屋
    （下稱系爭房屋），原為被上訴人之母親即訴外人范陳順妹
    所有，訴外人范陳順妹於民國95年7 月14日將系爭土地之所
    有權及系爭房屋之事實上處分權，以買賣方式轉讓予被上訴
    人，上訴人三人無正當權源占有使用系爭土地及房屋（占用
    面積為97.51 平方公尺），顯受有利益，致被上訴人受有損
    害，自被上訴人95年7 月14日取得所有權之日起至97年10月
    8 日止，共26個月又24天（即26.8月），以土地申報地價新
    臺幣（下同）13,600元、年息10% 之標準計算上訴人所受相
    當於租金之不當得利，總計為296,167 元（計算式13,600元
    ×97.51 ×10% 12×26.8=296,167元，元以下四捨五入）
    ，爰依民法第179 條不當得利之法律關係提起本件訴訟，並
    聲明：上訴人應給付被上訴人296,167 元及自起訴狀繕本送
    達之翌日起至清償日止，按年息5%計算之利息。原審判決上
    訴人應如數給付被上訴人296,167 元及自97年11月14日起至
    清償日止，按年息5%計算之利息。被上訴人對本件上訴則於
    本院聲明：請求駁回上訴。
二、上訴人答辯：
(一)上訴人甲○○答辯：
    上訴人甲○○係因與訴外人范國豐（被上訴人之弟）結婚，
    於68年間經被上訴人之母范陳順妹同意而無償居住於系爭房
    屋並占用系爭土地，上訴人甲○○已和平使用系爭房屋長達
    27年，並非無權占有。被上訴人與訴外人范陳順妹間就系爭
    土地之買賣，係通謀虛偽意思表示而為虛偽買賣，被上訴人
    未取得系爭土地所有權，不得請求本件不當得利。又被上訴
    人請求不當得利的始點有誤，應該從本件起訴日（97年10月
    8 日）後始可起算。另上訴人甲○○居住在系爭房屋已經超
    過15年以上，被上訴人相當於租金之不當得利請求權已經罹
    於時效，爰主張時效抗辯。再者，原審判決被上訴人得請求
    之不當得利金額過高，應予核減。
(二)上訴人丙○○、乙○○答辯：
    上訴人丙○○、乙○○自87年9 月起即在外求學、工作，並
    無居住使用系爭房屋土地，其二人雖偶爾回家，但均只是探
    望母親過後就離開，未在系爭房屋住宿過夜，並無不當得利
    可言。
(三)並均聲明：
  1.原判決廢棄。
  2.被上訴人在第一審之訴駁回。
三、兩造不爭執事項如下：
(一)系爭土地於95至97年度之申報地價為13600元。
(二)被上訴人曾聲請本院以97年度司執字第8613號、57687 號強
    制執行事件，本院民事執行處分別於97年8 月15日、98年1
    月15日進行強制執行程序，上訴人於98年1 月15日經強制執
    行遷出後即未再占有系爭房屋及土地。
(三)上訴人甲○○於95年7月14日至97年10月8日期間，有居住占
    用系爭土地。
四、兩造於本院98年7月21日準備程序時協議簡化爭點為如下：
(一)上訴人丙○○、乙○○於95年7 月14日至97年10月8 日期間
    是否居住占用系爭土地？
(二)被上訴人請求自95年7 月14日起算本件相當於租金之不當得
    利，是否有理由？
(三)上訴人甲○○主張時效抗辯，是否有理由？
(四)被上訴人是否可請求上訴人甲○○支付本件相當於租金之不
    當得利？（上訴人主張被上訴人是虛偽買賣，未取得系爭土
    地所有權）
(五)上訴人丙○○、乙○○二人須否支付本件不當得利金額？
(六)本件被上訴人請求之不當得利金額是否過高？其可請求之金
    額為何？
五、本院判斷：
(一)上訴人丙○○、乙○○於95年7 月14日至97年10月8 日期間
    是否居住占用系爭土地？
  1.上訴人丙○○、乙○○主張其二人在外求學、工作，並無居
    住使用系爭房屋土地乙節，業據渠提出丙○○租賃房屋契約
    書影本、乙○○申請宿舍借用契約影本（見原審卷第122-12
    3 頁）附卷可稽，被上訴人對於上開證據並不爭執（見本院
    98年8 月13日言詞辯論筆錄），惟否認上情，而按當事人主
    張有利於己之事實者，就其事實有舉證之責任，民事訴訟法
    第277 條前段定有明文，故主張不當得利請求權存在之當事
    人，對於不當得利請求權之成立要件應負舉證責任。本件被
    上訴人主張上訴人丙○○、乙○○自95年7 月14日至97年10
    月8 日期間居住占用系爭土地而受有不當得利，既為上訴人
    丙○○、乙○○所否認，則被上訴人自應就其二人有居住占
    用乙節，負舉證責任。
  2.被上訴人主張上訴人丙○○、乙○○居住使用系爭房屋土地
    ，無非係以：(1)上訴人丙○○、乙○○戶籍遷出時間為97年
    9 月15日；(2)本院民事執行處於97年6 月23日發文予上訴人
    將於97年8 月15日執行，函中說明如債務人已於執行期前自
    動履行，應向本院陳報，惟上訴人丙○○、乙○○並未向本
    院陳報遷出；(3)上訴人3 人共同提出之本院97年度聲字第24
    9 號抗告狀、96年度訴字第156 號民事異議狀、上訴理由狀
    、答辯狀，其上均記載上訴人3 人之住所為系爭房屋之地址
    （見原審卷第114 、147 、149-155 頁、本院卷第111 頁）
    ；(4)並提出照片、桃園縣中壢戶政事務所97年8 月13日桃中
    戶字第09 70007891 號函、97年9 月16日桃中戶字第097000
    9095號函等為證。然查：
   (1)戶籍登記僅係戶政機關管理戶籍之行政措施，上訴人丙○○、乙○○自小即隨父母設籍於系爭房屋，其二人成年後
      前往異地求學、工作而搬離系爭房屋，雖戶籍一直未遷出
      仍與其母甲○○同戶籍，惟僅以戶籍登記之事實，尚無從
      證明上訴人丙○○、乙○○二人仍一直居住使用系爭土地
      房屋而有不當得利。雖其二人可能返家探望其母甲○○，
      惟僅單純進入系爭房屋探望家人，與其二人實際占有管領
      系爭土地之情形尚有不同，自難據此遽認其二人占有管領
      系爭土地而受有不當得利。
   (2)雖本院民事執行處於97年6 月23日發文予上訴人，函中說
      明將於97年8 月15日執行，如債務人已於執行期前自動履
      行，應向本院陳報等語，惟上訴人丙○○、乙○○縱未向
      本院陳報遷出，亦僅是單純沈默，不足反證其二人實際居
      住於該址。
   (3)上訴人3 人共同提出之97年度聲字第249 號抗告狀、96年
      度訴字第156 號民事異議狀、答辯狀（見原審卷第114 、
      14 7頁、本院卷第111 頁）雖記載「抗告人（或聲請人）
      ：甲○○、丙○○、乙○○等三人」、「住所：320 中壢
      市○○路487 巷25號」等文字，惟該抗告狀（異議狀、答
      辯狀）係以「抗告人：甲○○、丙○○、乙○○等三人」
      之形式為略式記載，地址自不可能就三人均為詳載；又上
      訴人三人於96年度訴字第156 號之上訴理由狀（見原審卷
      第149 -155頁）雖亦記載，上訴人三人之住所係在系爭房
      屋址，惟上訴人甲○○為上訴人丙○○、乙○○二人之母
      親，前開訴訟程序均係由其母親代理為訴訟，故其書狀上
      之地址僅記載上訴人甲○○之地址，而未詳載上訴人丙○○、乙○○二人之地址，核尚合於常情，且矧前開上訴狀
      之內容均係以上訴人甲○○為主體而為敘述，故用語均為
      「上訴人甲○○」、「我母女三人」、「上訴人等三人」
      等，故僅以上開書狀之記載，尚不足證上訴人丙○○、乙○○二人有居住占用系爭土地之事實。
   (4)被上訴人所提出之97年8 月15日強制執行照片（見原審卷
      第66-69） ，均僅見上訴人甲○○，並未見上訴人丙○○
      、乙○○二人，故依該些照片亦無從證明上訴人丙○○、
      乙○○二人有居住占用系爭土地的事實。
   (5)經細覽被上訴人所提出之桃園縣中壢戶政事務所97年8 月
      13日桃中戶字第0970007891號函，其內載：房屋所有權人
      （丁○○）於申請書上載明甲○○全戶3 人僅設籍而未有
      居住事實，惟甲○○本人親至本所表明確有居住事實，為
      查明甲○○全戶3 人於系爭房屋是否有居住事實，正確戶
      籍登記並平息糾紛，請中壢分局興國派出所、五福里里長
      協助查明等語（見原審卷第79頁）；其後桃園縣中壢戶政
      事務所又於97年9 月16日以桃中戶字第0970009095號致函
      被上訴人謂：經查，甲○○全戶「１人」非全然遷離上址
      ，尚不符合戶籍法強制遷出之要件等語（見原審卷第80頁
      ）。是依上揭函文可知，被上訴人已明知上訴人丙○○、
      乙○○並未居住於系爭房屋，而申請桃園縣中壢戶政事務
      所強制遷出上訴人3 人之戶籍，惟上訴人甲○○至桃園縣
      中壢戶政事務所強烈反對，而經桃園縣中壢戶政事務所函
      請中壢分局興國派出所、五福里里長協助查明結果，該戶
      全戶尚有甲○○「１人」非全然遷離上址，準此，足見上
      訴人丙○○、乙○○應無居住於系爭房屋之事實，被上訴
      人亦明知上情。
   (6)上訴人甲○○雖稱：「她們（指上訴人丙○○、乙○○）
      只有一些不用的衣物、書放在系爭房屋裡面，佔用面積只
      有一點點，她們叫我將衣物丟棄，我沒有丟」等語（見本
      院卷第141 頁），惟上訴人甲○○既仍居住於系爭房屋土
      地內，上訴人丙○○、乙○○搬離系爭房屋之際，少許已
      不使用而欲丟棄之衣物書籍未丟棄，渠二人囑其母甲○○
      丟棄，甲○○亦未丟棄，衡諸常情，尚難認其二人有「占
      有管領系爭土地」之意，且亦難認其二人就此受有何利益
      ，被上訴人既未證明其二人受有何利益，遽請求其二人共
      同給付不當得利價金，自屬無據。
  3.綜上，被上訴人並未舉證證明上訴人丙○○、乙○○有居住
    管領占用系爭土地而受有不當得利之事實。
(二)被上訴人請求自95年7 月14日起算本件相當於租金之不當得
    利，是否有理由？
  1.本件上訴人甲○○雖自承其於68年間經被上訴人之母范陳順
    妹同意而無償居住於系爭房屋長達27年，在被上訴人95年7
    月14日取得系爭土地所有權後至97年10月8 日期間，其仍居
    住占用系爭土地的事實，惟本件被上訴人請求權基礎為民法
    第197 條之不當得利請求權，而依民法第182 條規定：「不
    當得利之受領人，不知無法律上之原因，而其所受之利益已
    不存在者，免負返還或償還價額之責任。受領人於受領時，
    知無法律上之原因或其後知之者，應將受領時所得之利益，
    或知無法律上之原因時所現存之利益，附加利息，一併償還
    ；如有損害，並應賠償。」，故如上訴人甲○○不知無法律
    上之原因受有不當得利，而其所受之利益已不存在者，免負
    返還或償還價額之責任。
  2.經查，被上訴人雖於95年7 月14日以買賣方式登記取得系爭
    土地所有權，惟其與原系爭土地所有權人范陳順妹間之買賣
    併移轉土地所有權情事，上訴人甲○○既非上開買賣契約當
    事人，自無從知悉。又本院依職權調閱本院95年度壢簡字第
    1070號被上訴人對上訴人甲○○請求遷讓房屋事件卷宗，被
    上訴人於起訴狀記載：系爭房屋原由范陳順妹於68年間借予
    上訴人甲○○居住使用，嗣被上訴人向范陳順妹購買系爭房
    屋，被上訴人及范陳順妹曾通知甲○○要求返還系爭房屋，
    惟甲○○拒領存證信函，爰以起訴狀繕本所附存證信函影本
    之送達，以代意思表示之送達，請求甲○○返還系爭房屋等
    語（見上開民事卷宗第1-5 頁）。果爾，上訴人原係經原所
    有權人范陳順妹同意合法占有使用系爭房屋土地，其係本於
    與范陳順妹間之使用借貸關係而占有，故其主觀上認其占有
    乃有合法法律權源，而非無法律上之原因，被上訴人雖於95
    年7 月14日登記取得系爭土地所有權，然依前開所述，上訴
    人甲○○尚難知悉，故應從上開本院95年度壢簡字第1070號
    起訴狀繕本送達於上訴人甲○○時起，始得認上訴人甲○○
    知悉被上訴人已取得系爭土地所有權並請求其返還系爭土地
    、暨知悉其如繼續占有使用系爭土地，乃屬不當得利之情。
    又查，上開民事起訴狀繕本係於95年9 月12日送達予上訴人
    甲○○（見上開民事卷第70頁），故應認上訴人甲○○於95
    年9 月12日始知悉其不當得利情事。依上開民法第182 條之
    規定，上訴人甲○○於95年9 月12日以前所受領占用系爭土
    地之不當得利，因其不知無法律上原因，而其所受利益已不
    存在，免負返還或償還價額之責任，而應自其知無法律上原
    因之翌日起（95年9 月13日起）將所現存之占有利益，附加
    利息，一併償還。
  3.上訴人甲○○雖主張本件被上訴人請求不當得利之始點有誤
    ，應從本件起訴日（97年10月8 日）後才可以起算云云。惟
    依前開說明，上訴人甲○○於95年9 月12日當日已知系爭土
    地之所有權移轉已予被上訴人，且被上訴人請求其返還系爭
    土地，則其自該日起已知其繼續占有使用系爭土地乃屬無法
    律上原因而為不當得利，依民法第182 條第2 項之規定，應
    自該時翌日起（95年9 月13日起）起算本件不當得利，故其
    此所辯，尚無足採。
(三)上訴人甲○○主張時效抗辯，是否有理由？
  1.按民法第126 條租金之請求權，因五年不行使而消滅。法律
    所以對於此項時效特別短促，係以依一般社會事例，對於土
    地孳息之催討皆係按時為之，無久延之理，租金之請求權因
    5 年間不行使而消滅，既為民法第126 條所明定，至於終止
    租約後之賠償與「其他無租賃契約關係之賠償」，在法律因
    其已無契約關係或本無契約關係，名稱雖與租金異，然實質
    上仍為使用土地之代價，債權人應同樣按時收取，不因其契
    約終止或未成立而謂其時效之計算應有不同，最高法院49年
    台上字第1730號判例意旨及其判決理由亦著有明文。本件被
    上訴人就上訴人甲○○之不當得利請求權，因實質上被上訴
    人所請求者仍為使用土地之代價，故其得請求不當得利之時
    效期間，本院認亦有最高法院49年台上字第1730號判例的適
    用。從而，依上開說明，自本件起訴日前回溯「超過5 年」
    以前之相當於租金之不當得利，已罹於5 年之短期時效，而
    自本件起訴日起回溯「5 年內」之不當得利，則無罹於時效
    問題。本件就上訴人甲○○之不當得利起算時點應自95年9
    月13日起算（理由已如前述），核該起算時點係在本件不當
    得利事件起訴日（97年10月8 日）回溯前五年內，故無罹於
    時效問題。
  2.上訴人甲○○雖主張其居住使用系爭土地房屋已超過15年以
    上，被上訴人之不當得利請求權已罹於時效云云。惟按消滅
    時效，自請求權可行使時起算，民法第128 條前段定有明文
    ，無權占有人之占有雖係一「繼續性」之狀態，惟該繼續之
    狀態亦可視為每一占有時點之連接，上訴人甲○○就各該每
    一占有時點，均受有不當利益，被上訴人可分別行使或一同
    行使請求權起訴請求，故自起訴日（被上訴人行使權利時間
    ）前「回溯5 年內」上訴人所受有之不當得利均無罹於時效
    可言，此核與上訴人甲○○無權占有系爭標的物之總時間長
    度無關，故上訴人甲○○主張其居住使用系爭土地已超過15
    年以上，被上訴人之不當得利請求權已全部罹於時效云云，
    尚屬誤會。
(四)被上訴人是否可請求上訴人甲○○支付本件相當於租金之不
    當得利？
    上訴人雖主張被上訴人與訴外人范陳順妹就系爭土地為通謀
    虛偽買賣，被上訴人未取得系爭土地所有權云云。惟上訴人
    就其主張並未舉證以實其說，況被上訴人取得系爭土地所有
    權之物權關係，與其原因關係乃各自獨立，不論被上訴人與
    訴外人范陳順妹間之債權買賣關係，實際上是否隱藏他項法
    律行為（亦即不論其間原因關係究為買賣、贈與、或有效與
    否），對被上訴人取得系爭土地所有權均不生影響，故上訴
    人甲○○主張被上訴人未取得系爭土地所有權，不得請求不
    當得利云云，亦無足採。
(五)上訴人丙○○、乙○○二人須否支付本件不當得利金額？
    如前所述，本件被上訴人並未舉證證明上訴人丙○○、乙○○居住占用系爭土地而受有不當得利的事實，故其請求上訴
    人丙○○、乙○○支付本件不當得利金額，自屬無據，應予
    駁回。
(六)本件被上訴人請求之不當得利金額是否過高？其可請求之金
    額為何？
  1.按無法律上原因而受利益，致他人受損害者，應返還其利益
    ，民法第179 條定有明文。又無權占有使用他人所有之土地
    ，可能獲得相當於租金之利益，此為社會通常之觀念（最高
    法院61年度台上字第1695號判例意旨參照），被告無權占有
    系爭土地，獲有相當於租金之利益，而致原告受有損害，原
    告自得依不當得利之規定，請求被告返還相當於租金之不當
    利益。本件上訴人甲○○占用系爭土地，致被上訴人所有權
    之使用、收益權利遭受損害，且上訴人所受之利益與被上訴
    人所受之損害間，具有直接因果關係，則揆諸前揭法條及判
    例意旨，被上訴人自得依不當得利之規定，請求上訴人甲○○返還相當於租金之不當利益。
  2.關於不當得利之計算，依土地法第105 條準用同法第97條之
    規定，城市地方租用基地建築房屋之租金，以不超過土地申
    報總價年息百分之10為限。且基地租金之數額，除以基地申
    報地價為基礎外，尚須斟酌基地之位置，工商業繁榮之程度
    ，承租人利用基地之經濟價值及所受利益等項，並與鄰地租
    金相比較，以為決定，並非必達申報總地價年息百分之10最
    高額。查所謂土地之總價額，係指土地所有人依土地法申報
    之地價即法定地價，此於平均地權條例施行地區，係指地政
    機關舉辦規定地價或重新規定地價時，土地所有人在公告申
    報期間內自行申報之地價，土地法施行法第25條、平均地權
    條例第16條分別定有明文。查系爭土地位於桃園縣中壢市，
    應屬城市地方土地，而系爭土地之申報地價於95年至97年間
    ，均係每平方公尺13,600元；又上訴人甲○○居住使用之系
    爭房屋所占系爭土地面積為97.51 平方公尺等節，業經桃園
    縣中壢地政事務所測量明確，並有土地複丈成果圖附於原審
    卷第96頁可稽。又查系爭土地前鄰桃園縣中壢市○○路，並
    鄰近中壢市○○路，對面為新明國民中學，距離新明市場、
    青果市場約200 公尺，交通方便，生活機能便利，上訴人甲○○自結婚開始無業，經婆婆范陳順妹之同意，即居住於系
    爭土地上之房屋內20餘年等情，業經原審勘驗無訛（並製有
    97年12月26日勘驗筆錄），且有被上訴人提出之照片可憑，
    本院審酌系爭土地之繁榮程度、所在位置、上訴人利用情形
    ，認以申報地價年息百分之5 為適當。又如前所述，本件就
    上訴人甲○○部分，應自95年9 月13日起至97年10月8 日止
    計算不當得利金額。是依上述說明，上訴人甲○○占有系爭
    土地，自95年9 月13日起至97年10月8 日止，其所受有相當
    於租金之不當得利金額為137,255 元（13,600×97.51 ×5%
    × (2+ 26 /365) =137,255，小數點以下四捨五入）。被上
    訴人於原審請求上訴人3 人共同給付296,167 元，依民法第
    271 條之規定，數人負同一債務而其給付可分者，除法律另
    有規定或契約另有訂定外，應各平均分擔或分受之，故被上
    訴人就上訴人甲○○部分，於原審係請求98,723元（296,16
    7 ÷3= 98,723） ，核其請求，並未超過前開上訴人甲○○
    所受有之不當得利金額（137,255 元），應予准許。
  3.再按給付無確定期限者，債務人於債權人得請求給付時，經
    其催告而未為給付，自受催告時起，負遲延責任。其經債權
    人起訴而送達訴狀，或依督促程序送達支付命令，或為其他
    相類之行為者，與催告有同一之效力；遲延之債務，以支付
    金錢為標的者，債權人得請求依法定利率計算之遲延利息；
    應付利息之債務，其利率未經約定，亦無法律可據者，週年
    利率為百分之5 ，民法第229 條第2 項、第233 條第1 項前
    段、第203 條分別定有明文。本件被上訴人請求上訴人甲○○給付不當得利，無確定期限、以支付金錢為標的，又未約
    定利率，則其併請求自起訴狀繕本送達上訴人甲○○之翌日
    （本件起訴狀繕本係97年11月13日寄存送達上訴人甲○○，
    依民事訴訟法第138 條第2 項之規定，寄存送達自寄存之日
    起經十日發生效力）即97年11月24日起至清償日止，按週年
    利率百分之5 計算之利息，為有理由，應予准許。原審未及
    注意上開民事訴訟法第138 條之規定，逕以97年11月13日寄
    存日之翌日（97年11月14日）起算本件遲延利息，尚有未洽
    ，附此敘明。
六、綜上所述，被上訴人本於不當得利之法律關係，請求上訴人
    甲○○給付98,723元，及自97年11月24日起至清償日止，按
    週年利率百分之5 計算之利息，為有理由，應予准許。逾此
    所為請求（對上訴人丙○○、乙○○請求不當得利部分），
    則為無理由，應予駁回。又，上開應准許部分，所命給付金
    額未逾50萬元，應依職權宣告假執行。至於被上訴人敗訴部
    分，其假執行之聲請失所附麗，應併予駁回。原審就超過上
    開應准許部分，為上訴人丙○○、乙○○敗訴之判決，並為
    假執行之宣告，自有未洽。又原審命上訴人甲○○自97年11
    月14日起算本件遲延利息，亦尚有未洽（理由已如前述），
    上訴意旨就上開部分指摘原判決不當，求予廢棄改判，為有
    理由。至於上開應准許部分，原審判命上訴人甲○○給付，
    並為假執行之宣告，核無違誤，上訴意旨，就此部分，仍執
    陳詞，指摘原判決不當，求予廢棄，為無理由，應駁回其上
    訴。
七、據上論結，本件上訴為一部有理由，一部無理由，依民事訴
    訟法第436 條之1 第3 項、第450 條、第449 條第1 項、第
    79條但書，判決如主文。
中    華    民    國    98    年    8     月    27    日
                  民事第三庭  審判長法  官  張天民
                                    法  官  陳清怡
                                    法  官  林曉芳
以上正本證明與原本無異
不得上訴
中    華    民    國    98    年    8     月    27    日
                                    書記官  邱飛鳴

司法院資訊處製作；財團法人民間司法改革基金會備份。
